臺灣高等法院刑事判決　　　　　　　　　　　　　　九十年度上訴字第二八九三號
　　上　訴　人　臺灣臺北地方法院檢察署檢察官
　　被　　　告　乙○○
　　選任辯護人　李建民
　　被　　　告　丙○○
右上訴人因被告偽造文書等案件，不服臺灣臺北地方法院九十年度訴字第五一四號，
中華民國九十年七月三十一日第一審判決（起訴案號：臺灣臺北地方法院檢察署八十
八年度偵續字第五六三號）提起上訴，本院判決如左：
    主  文
上訴駁回。
    理  由
一、公訴意旨略以：
（一）緣告訴人甲○○、庚○○、壬○○及亞美旅行社股份有限公司（後改名為大鵬
      國際旅行社股份有限公司，下均稱大鵬旅行社）等在民國八十七年間，均為臺
      北市○○路一號金鼎大廈之所有權人，而被告乙○○斯時則承租該大廈五樓，
      經營昕銘廣告公司。嗣該大廈部分住戶為提昇居住品質，有意依法成立管理委
      員會（下稱管委會），甲○○、庚○○及金鼎大廈部分所有權人即授權由乙○○處理相關事宜。嗣於同年六月十二日，金鼎大廈住戶召開區分所有權人會議
      ，由甲○○以召集人名義發開會通知，實際相關事宜則由乙○○處理。然會議
      當天，金鼎大廈區分所有權人出席者僅有丁○○（代理甲○○）、鄭文歷（代
      理林鄭玉雲）、陳瑞玉、王碧霞（代理大鵬旅行社）及羅東生（代理楊寶釵）
      ，另外出具出席會議委託書委託乙○○代理者，則有黃奎鈞、黃明輝、黃如壎
      （起訴書誤載為黃如勳）、王雲中及陳金鳳等人。詎乙○○明知出席會議及出
      具委託書之區分所有權人總數，並未超過全體區分所有權人卅八人之三分之二
      ，而區分所有權比例亦未超過三分之二，且當天實際上並未開會決議，竟在會
      議結束後，在金鼎大廈內偽造會議記錄，謂出席者已超過公寓大廈管理條例第
      三十一條規定之三分之二以上，宣布會議合法成立。並明知該會議並未做出任
      何決議，竟在會議記錄上記載：推選甲○○等五人為常任管理委員、訂定大廈
      管理規約、修繕大廈一樓內外門面與公共樓梯間及屋頂平台使用權為十二樓甲○○所有，出租予五樓之一昕銘公司等決議，經自行繕打完畢後，又自行將會
      議出席者辛○○列名為記錄後，交由不知情之甲○○以主任管理委員身分簽章
      ，足生損害於該大樓區分所有權人對於該大樓管理、使用之權益。嗣乙○○持
      此偽造之會議記錄，向臺北市政府工務局建築管理處申請報備成立管委會。
（二）同年十二月間，該大廈另一承租戶被告丙○○取得常任管理委員庚○○授權處
      理有關會務後，於同年月廿二日（起訴書誤載為廿三日）召集委員會會議，因
      僅有丙○○（代理庚○○）、乙○○（代理黃如壎）及賴正堂（代理大鵬旅行
      社）三人出席，賴、杜二人隨即決議推派丙○○代理主任委員職務。丙○○並
      隨即以代理主任委員身分而取得管理委員會印章。然丙○○明知原主任委員甲○○並無不能行使職務之事由，且其本身僅係庚○○之代理人並非該大廈區分
      所有權人，無權擔任管理委員會之主任委員，該決議顯然無效，且經該大樓管
      委會於八十八年一月一日發布緊急通告，宣布該決議無效後，丙○○已不具代
      主委身分。詎丙○○竟意圖為自己不法之所有，將該委員會印章據為己有，迄
      今仍拒不交還與甲○○。因認被告乙○○涉有係犯刑法第二百十六條、第二百
      十條之行使偽造私文書罪嫌；被告丙○○涉犯同法第三百三十五條第一項侵占
      罪嫌云云。
二、按犯罪事實應依證據認定之，無證據不得推定其犯罪事實；不能證明被告犯罪者
    ，應諭知無罪之判決，刑事訴訟法第一百五十四條、第三百零一條第一項分別定
    有明文。又所謂認定犯罪事實之證據，係指足以認定被告確有犯罪行為之積極證
    據而言，如未發現相當證據，或證據不足以證明，自不能以推測或擬制之方法，
    以為裁判基礎。且告訴人之告訴，係以使被告受刑事訴追為目的，是其陳述是否
    與事實相符，仍應調查其他事實以資審認，始得為不利被告之認定。又認定不利
    於被告之事實，需依積極證據，茍積極證據不足為不利於被告事實之認定時，即
    應為有利於被告之認定，更不必有何有利之證據。次按，刑事訴訟上證明之資料
    ，無論其為直接證據或間接證據，均須達於通常一般人均不致於有所懷疑，而得
    確信其為真實之程度，始得據為有罪之認定，若其關於被告是否犯罪之證明未能
    達此程度，而有合理性懷疑之存在，致使無從形成有罪之確信，根據「罪證有疑
    ，利於被告」之證據法則，即不得遽為不利被告之認定，其以情況證據（即間接
    證據）斷罪時，尤須基於該證據在直接關係上所可證明之他項情況事實，本乎推
    理作用足以確證被告有罪，方為合法，不得徒憑主觀上之推想，將一般經驗上有
    利被告之其他合理情況逕予排除，此觀諸最高法院七十六年臺上字第四九八六號
    、三十二年度上字六七號判例意旨亦甚明顯。再刑法第二百十條偽造私文書，以
    無制作權人冒用他人名義而制作該文書為要件之一，如果行為人基於他人之授權
    委託，即不能謂無制作權，自不成立該條之罪（最高法院四十七年度臺上字第二
    二六號判例參照）；而刑法上侵占罪，須持有人變易原來之持有意思而為不法所
    有之意思，始能成立，如僅將持有物延不交還或有其他原因致一時未能交還，既
    缺乏主觀要件，即難遽以該罪相繩（最高法院五十二年度臺上字第一四一八號判
    例、六十八年度臺上字第三一四六號判例參照）。
三、本件公訴人認被告乙○○、丙○○涉有前揭犯行，係以該犯罪事實業據告訴人甲○○等指訴綦詳，且依被告乙○○所提出之出席簽到名冊及委託書計算，該大廈
    住戶共有卅八人，出席者僅為廿人，並未超過三分之二；且記錄係由其完成卻記
    載為「辛○○」名義一節，亦有該會議記錄在卷可稽；又告訴人甲○○於八十八
    年一月一日即以主任委員身分發布緊急通知，宣布該次決議無效，並隨即委託律
    師發函催告丙○○歸還印章，然丙○○迄今尚未歸還一情，業據告訴人甲○○指
    訴在卷，並有緊急通知及律師函各一份在卷可參等為其論據。
四、訊據被告乙○○固坦承有制作右開會議紀錄、被告丙○○亦不諱言以金鼎大廈管
    理委員會代主委身分保管該會印章之事實，惟均堅決否認有何偽造文書、侵占犯
    行；乙○○辯稱：八十七年六月十二日會議前，住戶已簽具同意書等相關文件，
    且當日出席人數含出具委託書者已超過三分之二，當天確實有開會，而會議紀錄
    上之表決權人數等係應市政府承辦人員要求補寫的等語。丙○○則以：伊經由合
    法會議決議以代理主任委員身分持有印信，且告訴人甲○○未經法定程即解除其
    代理主委身分，並不生效力，伊係合法持有，不構成侵占罪等語置辯。
五、被告乙○○被訴偽造文書部分，經查：
  (一)告訴人甲○○於檢察官偵查中指稱：「申請成立委員會之事均委託乙○○申請」
    （詳八十八年度偵字第三七二四號卷第卅七頁反面），且與被告共同研擬三份同
  意書，囑被告進行簽署，至八十七年五月底，被告已完成簽署同意書戶數計三十
    一戶，已達全部戶數之百分之八十二，有該簽署之同意書在卷足憑，（見偵續卷
    第四二六頁至第四三一頁）；告訴人庚○○於檢察官偵查中陳稱：「我有簽名蓋
    章．．．，我簽很多份，是要讓杜女（按即被告乙○○）去申請管委會的」（詳
    偵卷第第三十七頁反面），於原審審理中亦證稱有授權其弟即證人劉盛勝代為處
    理等語（見原審卷第二○三頁）在卷。
  (二)證人即區分所有權人黃如壎亦迭於檢察官偵查及原審審理中結證稱：伊及很多人
    均有簽名委託被告乙○○負責成立管委會之事，因該大廈確實很亂，常有不良份
    子出入，所以大家都同意成立管理委員會，起初運作很好，後來告訴人甲○○與
    乙○○因廣告塔之事不合，而且三樓經營撞球場之人及一樓屋主因店面招牌之事
    與被告乙○○不合，才會來告等語（見偵卷第一ＯＯ頁反面及原審卷第二Ｏ四至
    二Ｏ六頁）；查黃如壎與被告乙○○並非親戚，其無利害關係，非如丁○○為甲○○之外甥，劉盛勝為庚○○之弟，王碧霞、賴正堂為戊○○之職員，且無證據
    足資證明黃如壎有何偽證之事實，自不能僅憑其與乙○○為房東、房客關係，即
    臆指其證詞不實。是其證言尚堪採信。
  (三)證人即區分所有權人白藻檉、鄭文歷均於檢察官偵查中結證稱：八十七年六月以
    前，就有聽說要成立管委會，伊等認為這是件好事，八十七年六月十二日之開會
    通知全體住戶均有收到，但伊等並未出席等語；證人鄭文歷並謂：伊有同意訂定
    管理規約等語（詳前揭偵卷第一八七頁）；證人即大鵬旅行社職員賴正堂於偵查
    中到庭證述：八十七年三月間，被告乙○○到公司稱要成立管委會，當時公司負
    責人林知沼剛好在場，林知沼認為這是好事，有同意，乙○○拿出一些書面要林
    知沼簽，並稱這些以後會向有關單位提出申請，因林知沼常出國，故一次簽署很
    多相關文件，並授權伊出席會議，而管委會均在大鵬旅行社開會，係因總經理戊○○答應要出借場地，又該旅行社已於八十七年四月改選張伯鴻為負責人，並改
    名為大鵬旅行社，但於七月廿日才完成全部變更程序，故被告並不知情，伊知道
    告訴人等均有同意成立管委會等語（詳前揭偵卷第一九三頁反面以下）；證人即
    大鵬旅行社職員王碧霞於偵查中對檢察官訊以：「林知沼常出國，故委託你們出
    席委員會議」時答稱：「對，通常是委託賴某（按即證人賴正堂），又八十七年
    六月十二日賴某有事，故由我出席」等語（詳同上偵卷第一九三頁反面）；證人
    即大鵬旅行社之前任負責人林知沼於偵訊中證稱：「我在八十七年五月去越南住
    兩年，杜（按即被告乙○○）稱要成立管委會，我們在成立大樓管委會紙上簽名
    」、「有職員王碧霞稱她有去開過會，杜稱要成立管委會一定要用公司章，是重
    要文件，王就蓋章給她」等語（見偵續卷第二○三頁）；證人即大鵬旅行社總經
    理戊○○亦於原審審理中，經提示偵續卷第四○○頁、第四○一頁委託書閱後，
    坦承申請案之相關文件上亞美旅行社（按即大鵬旅行社前身）之大小章確係張知
    沼所簽章無訛 (見原審卷第二一三頁），上開證人對成立管委會之事實，證述大
    致相符，參以八十七年六月十二日、同年十二月廿二日二次開會場地，均係由大
    鵬旅行社提供，及臺北市政府報備公文由證人戊○○代收之事實，有臺北市政府
    公文封、掛號收據各一紙附卷（見偵續卷第三五一頁）可查，足見告訴人甲○○
    、庚○○、大鵬旅行社等事前均有同意並委託被告乙○○代為處理成立金鼎大廈
    管委會之事宜，自非虛妄。
  (四)此外，並有經證人即金鼎大廈區分所權人或其代理人馬文華、吳富士、楊寶釵、
    王雲中、羅東生、（均見偵續卷第四八九頁以下）劉勝盛、張知沼及告訴人甲○○、庚○○等人分別於偵查或原審審理中坦承為渠等簽章之「金鼎大廈建築物所
    有權人同意書」、「金鼎公寓大廈區分所有權人會議出列席單位及人員附冊」原
    本多紙附卷（見偵續卷第四二六至第四三一頁）可稽，被告乙○○辯稱伊係經區
    分所有權人授權申請成立管委會乙詞，應堪採信。
  (五)又查，雖告訴人等均稱僅委託被告乙○○申請成立管委會，其他細節並未交代云
    云，惟依公寓大廈管理條例及公寓大廈管理組織申請報備處理原則之規定，申請
    成立管委會須備申請書表、規約、區分所有權人會議紀錄等文件，按諸常理，告
    訴人等於簽名同意被告乙○○辦理成立管委會事宜時，自有概括授權被告作成所
    有相關文件以符合法律規定之意，否則豈會一次簽署多份文件，且均未另為限制
    授權之文字？況該會議紀錄交由大廈主任委員甲○○審核，並親自簽認再蓋「金
    鼎大廈管理委員」與「甲○○」之大小章，以示主任委員負責，甲○○並於會議
    紀錄首、中、末頁簽章後，被告依法公告於大廈正門等情既為甲○○於偵查中所
    是認，如無授權乙○○召委員會開，告訴人甲○○又豈有於臺北市工務局大廈管
    理委員會申請書之「申請人」及「主任委員或管理負責人」欄及金鼎大廈常任管
    理委員會規約意見表「簽署欄」內簽名之理？且觀上開申請書已載明申請時須檢
    附區分所有權人會議紀錄（成立管理組織之決議）、規約內容等文件，益徵該等
    文件之制作亦在渠等授權範圍之內。故縱認該次區分所有權人會議實際上並未達
    法定出席人數，或未正式開會討論，揆之前引判例意旨，被告乙○○事前既有經
    過授權，即屬有制作權人，與刑法上偽造文書之構成要件尚屬有間。上訴人猶以
    被告未能提出區分所有權人授權制作該會議紀錄之證據，遽認其有儰造會議紀錄
    之犯意，亦屬臆測，無足憑信。
  (六)按「區分所有權人因故無法出席區分所有權人會議時，得以書面委託其他人代理
    出席」，公寓大廈管理條例第二十九條第四項訂有明文，八十七年六月十二日金
    鼎大廈區分所有權人會議召開當日，除區分所有權人陳瑞玉親自出席，及丁○○
    代理甲○○、高銘祥（計四戶）、鄭文歷代理林鄭玉雲、王碧霞代理大鵬旅行社
    （計八戶）、羅東生代理楊寶釵及辛○○代理庚○○（五戶）出席會議外，另出
    具出席會議委託書委託被告乙○○代理者，則有黃奎鈞（二戶）、黃明輝（二戶
    ）、黃如壎（二戶）、王雲中（一戶）及陳金鳳（一戶）等人，此業據證人丁○○、黃如壎、王碧霞、林知沼分別於偵審中證述明確，並有會議出席委託書、金
    鼎大廈開會通知、金鼎公寓大廈區分所有權人會議出列席單位及人員附冊等附卷
    （偵續卷第三九Ｏ頁至第四Ｏ三頁、第四二六頁至四三一頁）足憑，即該項管委
    會議出席戶數，已達金鼎大廈全體區分所有權人共三十八戶之三分之二至明，是
    告訴人所指未達法定人數，自非屬實。又出席該次會議之五人丁○○、鄭文歷、
    辛○○、乙○○，雖非區分所有權人，既經區分所有權人委託代理出席會議，即
    無不可，告訴人以丁○○等人均非所有權人，自無足取。
  (七)而該次會議紀錄所載之討論事項及決議，如推選甲○○、林知沼、黃如壎、庚○○、高銘祥等為常任管理委員、訂立大廈管理規約、提昇大廈居住環境品質等事
    項，均見諸前開告訴人等事前簽署之「金鼎大廈建築物所有權人同意書」，亦有
    同意書原本多紙附卷可查，故被告乙○○辯稱：開會當日伊發言表示「一切均按
    照同意書內容為決議」，獲在場與會者無異議通過，伊始以同意書內容為決議載
    為當日之會議紀錄決議事項內等語，衡情尚非不可採信。
  (八)丁○○於偵查及本院調查中證稱略以：（開會時）每人拿一委託代理單子，有坐
    下來，只知有人來開會，不知他們確實姓名，伊有簽主席到的名，事後杜小姐有
    請伊到他辦公室簽名，他說是大樓的管理規章，要簽名去申請報備，開會當天杜
    小姐有拿委託書及住戶同意書給伊看（見偵續卷第二五五頁、本院九十一年一月
    三十日訊問筆錄）等語。查辛○○出席管委會簽名在王碧霞之前，係第三順序簽
    名，且於簽辛○○字名上加註「代」字，有八十七年六月十二日管委會會議出席
    簽到簿附卷足憑，是王碧霞於進入會場時應有見到辛○○，而王碧霞於偵查中結
    稱有看到杜女及二位姓名不詳之男子，應包括辛○○在內，再佐以證人王碧霞證
    稱：八十七年六月十二日伊前往開會，但只有四個人出席，故伊就回去上班，之
    後伊有看到其他人從會場走出來稱會議已結束（詳前揭偵卷第一九四頁）等情，
    足證庚○○確有委託辛○○代理出席，尚非無據；證人林知沼證稱：「有職員王
    碧霞稱她有去開過會」（見偵續卷第二○三頁）；且證人丁○○證稱：「是，他
    們（指甲○○）口頭授權我」「（當天開會）應該是代理甲○○為會議主席」（
    見原審卷第二○七頁）又證稱：「於會議後有主動至被告五樓住處在八十七年六
    月十二日會議主持人欄簽名」（原審卷第二○七頁、第二○八頁）以觀，丁○○
    當天如未擔任主席及主持開會，豈會甘冒偽造文書之罪而主動至被告五樓住處在
    會議主席欄簽名之理，足徵告訴人等指稱及丁○○嗣後改稱八十七年六月十二日
    實際上未開會、只是聊天云云，尚難置信。況被告及告訴人等均非熟習議事規則
    之人，渠等對係「開會」或「閒聊」，為「無異議通過」或「未表決」，於各人
    主觀認知上本即有異，亦難以告訴人等或證人丁○○上開片面陳述，遽認無開會
    及決議之事實。
  (九)再大鵬旅行社前負責人林知沼於八十七年六月十二日未在臺灣，固有其護照影本
    附卷可參。然林知沼已同意成立管委會，且因即派駐國外乃預先於多份相關文件
    上簽章，並授權公司職員賴正堂、王碧霞代理參與會議，且被告乙○○並不知大
    鵬旅行社負責人嗣變更為陳伯鴻各節，已經證人林知沼、高碧霞、賴正堂證述如
    前，復有會議出席委託書、金鼎大廈建築物所有權人同意書等附卷足考，大鵬旅
    行社非但出借公司會議室供開會，且蓋公司章委託王碧霞出席八十七年六月十二
    日會議，王碧霞既經授權開會，已據告訴人戊○○於原審所是認（見原審九十年
    七月十六日審判筆錄），王碧霞係受合法委託出席至明，告訴人戊○○事後否認
    自非可採，林知沼因人在國外，未見八十七年六月十二日會議紀錄及規約，而出
    據該「聲明書」，仍不影響戊○○知悉該會議及規約事宜，告訴人等指稱上開文
    件上亞美旅行社之大小章係遭被告乙○○偽造、挪用云云，與事實有違。
  (十)又查：「金鼎大廈區分所有權人會議出列席單位及人員附冊」係被告於八十七年
    六月十二日召開區分所有權人會議之後，持向臺北市政府承辦人員請教，經指示
    上開附冊應重新補蓋「金鼎公寓大廈區分所有權人會議出列席單位及人員附冊」
    （見偵卷第二百二十一頁），而依當日「會議簽到簿」所載由區分所有權人補蓋
    章，告訴人庚○○如未委託辛○○出席會議，豈有同意補蓋章之理。
  (十一)綜上所述，被告乙○○辦理金鼎大廈管委會報備程序，既係經告訴人甲○○、庚○○、大鵬旅行社及其餘多位區分所有權人授權，並簽署前述同意書多紙，且八
    十七年六月十二日區分所有權會議確實有召開等事實，已如前述，則縱該會議程
    序或會議紀錄、管理規約之制作有瑕疵，亦難認被告乙○○有偽造文書之犯意可
    言。否則被告乙○○豈會於事後將會議紀錄、管理規約分別交付告訴人甲○○或
    證人丁○○簽章，並明目張膽張貼公告而自曝犯行，是其所辯尚非無據。
六、被告丙○○被訴侵占罪部分，經查：
  (一)告訴人等於八十七年六月前即已簽具同意書交予被告乙○○，將各同意事項納入
    大廈規約等情已如前述，告訴人指稱被告丙○○與乙○○於八十七年九至十月認
    識，然大廈管理規約意見表上甲○○早已在八十三年三至六月完成簽署，為甲○○所是認（見偵續卷第四三五頁正反面），是時被告二人尚不相識，自難認彼二
    人共謀偽造該文件至明。
  (二)八十七年十二月廿二日之金鼎大廈常任管理委員會會議，係經合法郵寄通知五名
    常任委員參加，嗣由金鼎大廈管委會常任委員庚○○、黃如壎分別委託被告丙○○、乙○○代理參加，大鵬旅行社則由賴正堂代表出席，已逾過半之開會人數等
    情，分經告訴人庚○○及證人劉勝盛、黃如壎、賴正堂於檢察官偵查及原審審理
    中證述屬實，並有開會通知、郵政函件收據、委託書二紙附卷（見偵續卷第四○
    四頁、第四○五頁）可參；且觀庚○○、黃如壎出具之委託書上均載稱「有關臺
    北市○○路一號金鼎大廈管理委員會會務，一切均委由丙○○（或乙○○）代理
    本人處理」，且於八十七年十二月初原告等交付委託書予被告丙○○時尚未訂開
    會日期，亦無任何已定期之會議即將召開，嗣後於八十七年十二月下旬始訂期要
    召開管委會，此有寄發管委會開會通知單之郵寄存根可稽，自無渠等所稱係授權
    參與開會之事實至明，足見交付委託書，顯係概括授權而別無限制，故告訴人庚○○及證人劉勝盛等嗣稱僅係授權渠等開會，未授權丙○○召開常任管理委員會
    云云，不足採信。
  (三)又被告受前開委託書委託代理召開管委會，於八十七年十二月十九日掛號郵寄常
    任委員，於八十七年十二月二十二日召開管委會，有開會通知及限時掛號郵寄存
    根附卷足憑（偵卷第六十九頁、第七十頁），開會當日由黃如壎委託乙○○代理
    出席，亦有委託書附卷可稽（見原審卷第二六七頁）及亞美旅行社指派賴正堂代
    表出席，連同庚○○委託被告丙○○代理出席，已達五位常任委員過半數之三位
    而召開會議尚無不合，益徵告訴人所指除甲○○外，其他常任委員無人知悉之情
    ，亦非事實。而大鵬旅行社均授權賴正堂參與會議一節，已據證人王碧霞證述如
    前，再參酌該次開會場地亦由大鵬旅行社提供等情（原審卷第二一三頁），復徵
    之戊○○任職於亞美旅行社（改為大鵬旅行社）經理為該旅行社實際負責人，亦
    為本件告訴人，管委會之報備證明書係經戊○○主張自臺北市政府指定以其為掛
    號信件收件人，嗣於收到信件後交予被告，有臺北市政府所寄之掛號原件含系爭
    管委會報備正本及信封原本附卷可查（偵續卷第四二四頁、第四二五頁），再該
    次會議紀錄已載明「管理委員會決議推派丙○○代理主委職務」等語，並經被告
    二人及證人賴正堂當場簽明乙情，為證人賴正堂所是認，並有該會議紀錄乙紙存
    卷可據。告訴人戊○○亦無證據證明所指該掛號信件係丙○○擅向郵局領取之事
    實，則證人賴正堂、戊○○嗣後稱大鵬旅行社未授權賴正堂開會云云，自無足憑
    信。
  (四)卷附金鼎大廈管理規約第九條第五款已明定「主任委員得經管理委員會決議通過
    ，將其一部分之職務，委任其他代表處理」，則姑不論該次會議是否合法、決議
    是否有效，被告丙○○主觀上認其已合法代理管委會主委職務，尚無悖常情。是
    被告丙○○自始以管委會代主委身分持有保管管委會之印章，已難謂有何為自己
    不法所有之意圖。
  (五)又起訴書謂「經該大樓管理委員會於八十八年一月一日發布緊急通告，宣布該決
    議無效後，丙○○已不具代主委身分」云云，固有該緊急通告一紙附足憑，然被
    告丙○○與告訴人等間就八十七年十二月廿二日之決議、八十八年一月一日之緊
    急通告是否有效，各執一詞，即主管機關臺北市政府就告訴人甲○○要求金鼎大
    廈管委會改任及規約停用乙事，亦表示「公寓大廈區分所有權人、管理組織或利
    害關係人如因規約決議事項所爭執或偽造文書等情節，應經司法程序由法院認定
    之」等語，有臺北市政府八十八年一月廿五日府工建字第八八○○○二六二○○
    號函在卷可按，足徵被告丙○○辯稱：告訴人甲○○改任管理委員等均尚未取得
    法院之合法認定，且該印章非屬告訴人之私有財物，伊依法自難將系爭印章交付
    告訴人甲○○等語，尚非無據，揆諸首揭判例意旨，亦難認被告丙○○有侵占金
    鼎大廈管委會印章之主觀犯意。
七、此外，本院復查無其他足可證明被告乙○○、丙○○有偽造文書、侵占犯行之積
    極證據，依據上述說明，實難僅憑告訴人有瑕疵之指訴，以推測或擬制之方法，
    遽課以渠等前開罪嫌，自應為無罪之諭知。原審本同上之見解，予以諭知乙○○
    、丙○○均無罪，核無不合，公訴人上訴意旨仍行前詞，指摘原判決不當，為無
    理由，應予駁回。至告訴人聲請傳訊證人辛○○（劉遠融）、己○○以證明辛○○是否受庚○○委託代理出席管委會，並充任管委會會議紀錄之事實，及聲請對
    乙○○實施測謊云云，辛○○（劉遠融）、己○○經本院傳未到庭，並迭經拘提
    無著，有送達證書及拘提報告書附卷足憑，且認事證已明，無庸再傳拘，至聲請
    將被告乙○○送請測謊，本院並認無必要，附此敘明。
據上論斷，應依刑事訴訟法第三百六十八條，判決如主文。
本案經檢察官陳維練到庭執行職務。
中      華      民      國    九十一    年      四      月      四      日
                              臺灣高等法院刑事第一庭
                                  審判長法  官  李  相  助
                                        法  官  黃  聰  明
                                        法  官  魏  新  國
右正本證明與原本無異。
如不服本判決應於收受送達後十日內向本院提出上訴書狀，其未敘述上訴之理由者並
得於提起上訴後十日內向本院補提理由書（均須按他造當事人之人數附繕本）。
                                        書記官  賴  淑  真
中      華      民      國     九十一     年 四      月     九      日
